【裁判字號】    98,訴,891
【裁判日期】    990402
【裁判案由】    確認股東權關係不存在
【裁判全文】
臺灣士林地方法院民事判決               98年度訴字第891號
原      告  丙○○
訴訟代理人  謝佩玲律師
被      告  庚洋國際開發有限公司
法定代理人  己○○○
上列當事人間確認股東權關係不存在事件，本院於99年3月26日
言詞辯論終結，判決如下：
    主  文
確認原告對被告之股東權伍拾萬股不存在。
訴訟費用由被告負擔。
    事  實  及  理  由
一、按無限公司之清算，以全體股東為清算人，但本法或章程另
    有規定或經股東決議，另選清算人者，不在此限，公司法第
    79條定有明文。又此規定亦為有限公司所準用，觀諸公司法
    第113 條規定至明。經查：被告公司經臺北市政府以民國90
    年8 月28日府建商字第9006520000號函撤銷公司登記在案，
    有公司變更登記事項卡附卷可稽（本院卷第9 頁），是被告
    公司應進入清算程序。惟未陳報或選任清算人（見本院卷第
    29頁），揆諸上開規定，自應由被告公司變更登記事項卡所
    示之全體股東為清算人。惟除原告以外，股東丁○○、庚○○均否認為被告公司股東，辯稱與原告不認識，證件曾經遺
    失，遭人冒用名義登記為股東等語，而董事曾富平經本院97
    年度訴字第1592號判決確定與被告公司間董事關係不存在，
    是渠等均非被告公司之法定代理人，而股東己○○○於本院
    97年度訴字第1592號曾以被告之法定代理人身份委任曾秀群
    申請閱卷（該卷第78頁、第79頁），是本件被告公司法定代
    理人為被告公司股東己○○○，合先敘明。
二、原告起訴主張：原告因曾富平（原名曾阿平）提出訴訟確認
    與被告間董事間之委任關係不存在，接獲本院寄發民事通知
    書後，經調閱公司變更事項登記資料知悉被冒名登記為被告
    公司之股東，並登記50萬股，原告從未耳聞被告公司，亦未
    出資，更未曾擔任被告之股東，竟遭不明人士偽造登記為被
    告之股東，爰訴請確認伊對被告間之股東權50萬股不存在等
    語。並聲明請求判決如主文所示。
三、被告之法定代理人己○○○未到庭表示意見亦未提出任何書
    狀。
四、按確認之訴，非原告有即受確認判決之法律上利益者，不得
    提起，民事訴訟法第247 條前段定有明文，而所謂「即受確
    認判決之法律上利益者」，須因法律關係之存否不明確，致
    原告在私法上之地位有受侵害之危險，而此項危險得以對於
    被告之確認判決除去之者，始為存在（最高法院27年上字第
    316 號判例參照）。經查：
  (一)原告經登記為被告之股東，股份為50萬股，有公司變更登記
    事項卡在卷為憑（本院卷第9 頁、第10頁），原告既否認其
    為被告股東，則兩造間究有無股東權之關係存在即屬不明確
    ，而有使第三人誤認原告為被告股東，且於被告公司清算程
    序中因未選任清算人，依公司法規定有限公司股東為公司之
    清算人，因被告公司積欠國稅局稅捐，有可能導致原告認定
    為被告公司負責人而遭國稅局限制出境，原告私法上之地位
    有受侵害之危險，非經判決確認，無以除去，是原告訴請確
    認其與被告間股東權關係不存在，即有即受確認判決之法律
    上利益。
  (二)原告主張伊係遭冒用登記為被告股東乙節，經本院調取被告
    公司登記卷宗，被告公司於82年10月26日發起設立，原始股
    東為乙○○、甲○○、邵雅倫、張芳淑、戊○○5 人，共出
    資1,000 萬元，於83年5 月1 日甲○○之出資200 萬元由原
    告承受，經本院傳訊甲○○到庭，甲○○證稱不知悉被告公
    司，均不認識原告、乙○○、邵雅倫、張芳淑、戊○○等人
    ，沒有同意出借名義人頭擔任股東，沒有出資被告公司，亦
    未轉讓出資給原告等語（本院卷第74頁、第75頁）。是依據
    公司登記資料，原告之前手甲○○既然不曾出資200 萬元成
    立被告公司，更不可能由原告承受甲○○之出資額，足見原
    告確實遭人冒用名義登記為股東。又丁○○否認認識原告，
    亦否認有股權轉讓等事宜，是原告未轉讓150 萬股給丁○○
    ，再參酌被告庚○○亦表示不認識原告，且從不知有被告此
    一公司，亦係遭冒名登記為股東者等情，而堪認原告主張其
    係遭冒名登記為被告股東一節，當非子虛。
  (三)原告既非被告之股東，故其訴請確認兩造間50萬股之股東權
    關係不存在，即屬有據，為有理由，應予准許。
五、據上論結，本件原告之訴為有理由，依民事訴訟法第78條，
    判決如主文。
中    華    民    國    99    年    4     月    2     日
                  民事第二庭  法  官  絲鈺雲
以上正本證明與原本無異。
如對本判決上訴，應於判決送達後20日內向本院提出上訴狀。
中    華    民    國    99    年    4     月    6     日
                              書記官  林玫熹

司法院資訊處製作；財團法人民間司法改革基金會備份。
